---
title: "siconfir"
output: github_document
---

```{r setup, include=FALSE}
knitr::opts_chunk$set(echo = TRUE)
```

`sincofir` é um pacote `R` para acessar dados do Sistema de Informações Contábeis e Tributárias do Setor Público Brasileiro (Siconfi/Tesouro Nacional). Relatórios fiscais, relatórios de execução orçamentária, balanços e declaração de contas anuais.

## Instalação

```{r eval=F}
# install.packages("devtools")
devtools::install_github("pedrocastroo/siconfir")
```

## Uso

```{r}
library(siconfir)
```

O pacote fornece cinco funções:

* `get_rreo()`: Relatório Resumido de Execução Orçamentária (RREO)
* `get_rgf()`: Relatório de Gestão Fiscal (RGF)
* `get_dca()`: Declaração de Contas Anuaus (DCA)
* `get_entes()`: Informações básicas de todos os entes da federação
* `find_ente()`: Busca informação pelo nome do ente

### `get_rreo`

Relatório Resumido de Execução Orçamentária (RREO)

Argumentos:

* `year`: ano

  > `numeric vector`

* `period`: bimestre de referência do relatório dentro de um exercício.

  > `numeric vector`

* `simple`: especifica o tipo do relatório (RREO), `TRUE` aplica-se apenas aos municípios com menos de 50 mil habitantes que optaram pela publicação simplificada.

  > `logical` | Padrão é `TRUE`

* `annex`: nome do anexo no demonstrativo

  > `character vector` | Padrão é `NULL`

  Se nenhum valor for fornecido todos os anexos disponíveis serão retornados
  
  Valores possíveis: `"01", "02", "03", "04", "04 - RGPS", "04 - RPPS", "04.0 - RGPS", "04.1", "04.2", "04.3 - RGPS", "05", "06", "07", "09", "10 - RGPS", "10 - RPPS", "11", "13", "14"`

* `id`: código IBGE do ente

  > `numeric vector`

```{r}
# acessando RREO do 4 bimestre de 2020 do Estado de São Paulo
get_rreo(year = 2020, period = 4, id = 35)
```

<details>
<summary>Mais Exemplos</summary>
```r
# acessando o anexo "01" do RREO da cidade de São Paulo
get_rreo(year = 2019, period = 4, annex = "01", id = 3550308)

# acessando o anexo "01" do RREO do 4ªbimestre de 2020 e 2019 da cidade de SP
get_rreo(year = 2019:2020, period = 4, anexo = "01", id = 3550308)

# acessando todos os bimestres de 2019 do RREO do DF
get_rreo(year = 2019, period = 1:6, id = 53)

# acsessando RREO de Serra da Saudade - MG, município com população estimada (2020) em 776 pessoas
get_rreo(year = 2020, simple = TRUE, period = 1, id = 3166600)
```
</details>

### `get_rgf`

Relatório de Gestão Fiscal (RGF)

Argumentos:

* `year`: ano

  > `numeric vector`
  
* `freq`: periodicidade da publicação do relatório, `"S"` (semestral) ou `"Q"` (quadrimestral). A periodicidade semestral aplica-se apenas aos municípios com menos de 50 mil habitantes que optaram pela publicação simplificada.

  > `character` | Padrão é `"Q"`
  
* `period`: quadrimestre ou semestre de referência do relatório dentro de um exercício.

  > `numeric vector`

* `annex`: número do anexo

  > `numeric vector` | Padrão é `NULL`
  
  Valores possíveis: `1, 2, 3, 4, 5, 6`

  Se nenhum valor for fornecido todos os anexos disponíveis serão retornados
  
* `power`: abreviação do poder/orgão. Executivo `"E"`, Legislativo `"L"`, Judiciário `"J"`, Ministério Público `"M"` e Defensoria Pública `"D"`

  > `character vector` | Padrão é `c("E", "L", "J", "M", "D")`
  
  Se nenhum valor for passado a função retorna dados para todos os poderes/orgãos disponíveis.

* `id`: código IBGE do ente

  > `numeric vector`

```{r}
# acessando RGF do 2 quadrimestre de 2020 do Estado de Sergipe (todos os poderes inclusos)
get_rgf(year = 2020, period = 2, id = 28)
```

```{r}
# acessando RGF do 3 quadrimestre de 2018 da cidade de Palmas-TO, apenas RGF do executivo, legislativo e judiciário
get_rgf(year = 2018, period = 3, id = 1721000, power = c("E", "L", "J"))
```

<sub>⚠️ Palmas - TO não possui dados do RGF para o poder `"J"`</sub>

<details>
<summary>Mais Exemplos</summary>
```r
# acessando RGF do primeiro semestre de 2015 de Bocaina-SP, cidade com população estimada (2020) igual a 12452
get_rgf(year = 2015, freq = "S", period = 1, id = 3506805)

# acessando RGF da União de 2019 para todos os quadrimestre e poderes, apenas o anexo 1 (Demonstrativo da Despesas com Pessoal)
get_rgf(year = 2019, period = 1:3, annex = 1, id = 1)
```
</details>

### `get_dca`

Declaração de Contas Anuais (DCA)

Argumentos:

* `year`: ano

  > `numeric vector`

* `annex`: nome do anexo

  > `character vector`
  
  Valores possíveis: `"Anexo I-AB", "Anexo I-C", "Anexo I-D", "Anexo I-E", "Anexo I-F", "Anexo I-G", "Anexo I-HI", "DCA-Anexo I-AB", "DCA-Anexo I-C", "DCA-Anexo I-D", "DCA-Anexo I-E", "DCA-Anexo I-F", "DCA-Anexo I-G", "DCA-Anexo I-HI"`

  Se nenhum valor for fornecido todos os anexos disponíveis serão retornados
  
  > ⚠️ As contas do exercício de 2013 foram entregues em dois formatos: QDCC para entes que não haviam aderido ao PCASP e DCA para todos os demais. Assim apenas os anexos que possuem o prefixo DCA são referentes a esse relatório, os demais anexos referem-se aos dados do QDCC de 2013. [Siconfi Docs API](http://apidatalake.tesouro.gov.br/docs/siconfi/#/DCA)

* `id`: código IBGE do ente

  > `numeric vector`
  
```{r}
# acessando Declaração de contas anuias do Tocantins de 2019
get_dca(year = 2019, id = 17)
```

<details>
<summary>Mais Exemplos</summary>
```r
# acessando DCA de 2017 a 2019 da União
get_dca(year = 2017:2019, id = 1)

# acessando DCA de 2015 do Estado do Amazonas
get_dca(year = 2015, id = 13)
```
</details>

### `get_entes`

Informações de todos os entes da Federação

A função não possui argumentos. Ela retorna uma `tibble` com as seguintes colunas:

* `cod_ibge`: código de identificação do ente

* `ente`: nome do ente

* `capital`: um valor binário, se `1` então o ente é capital do Estado.

  > ⚠️ `capital` é do tipo `character`
  
* `regiao`: abreviação da região do ente. Centro-Oeste `"CO"`, Norte `"NO"`, Nordeste `"NE"`, Sudeste `"SU"` e `"BR"` para a União.

* `uf`: abreviação da Unidade Federativa

* `esfera`: esfera do ente. Estado `"E"`, Município `"M"`, Distrito `"D"` e União `"U"`

* `exercicio`: ano da requisição

* `populacao`: população do Município ou Estado/DF

  > ⚠️ Somente a populaçao de Brasília (5300108) e União (1) diverge da estimativa oficial de 2020 feita pelo IBGE. Requer uma verificação

* `cnpj`: CNPJ do ente
  
  > Requer uma verificação

```{r}
get_entes()
```

### `entes_br` dataset

`entes_br` é um dataset local semelhante a função `get_entes()` mas com algumas alterações, veja [`utils/build_dataset.R`](utils/build_dataset.R)

<details>
<summary>Mais Exemplos</summary>
```{r}
library(dplyr, warn.conflicts = F)
# somente as capitais
entes_br %>% 
  filter(capital == 1)
```

```{r}
# pegando somente as cidades do Tocantins com populaçao > 50000
entes_br %>% 
  filter(uf == "TO", populacao > 50000)
```
</details>

### `find_ente`

Busca informações pelo nome do ente

Argumentos:

* `v`: abre o visualizador de dados

  > `logical` | Padrão é `FALSE`

```{r}
# procurando municípios e estados com a palavra joão
find_ente("joão")
```

## Limitações

A API permite apenas uma requisição por segundo

## TODO

- [ ] `README.md` english
- [ ] Melhorar a documentação

## Contribuições

* Bugs ou sugestões: abra uma [issue](https://github.com/pedrocastroo/siconfir/issues) detalhando o problema/sugestão, seja o mais reprodutível possível.

* Implementação: se você deseja implementar uma função ou melhorar, abra uma pull.