---
title: "siconfir"
output: github_document
---

```{r setup, include=FALSE}
knitr::opts_chunk$set(echo = TRUE)
```

Pacote R para acessar dados fiscais e contábeis de estados e municípios brasileiros fornecido pelo Sistema de Informações Contábeis e Tributárias do Setor Público Brasileiro (SICONFI/[Tesouro Nacional](https://www.gov.br/tesouronacional/))

Esse pacote está disponível para [**Python**](https://github.com/pedrocastroo/siconfipy)

## Instalação

```{r eval = F}
# install.packages("devtools")
devtools::install_github("pedrocastroo/siconfir")
```

## Usando

- [get_fiscal()](#get_fiscal): Relatório de gestão fiscal
- [get_budget()](#get_budget): Relatório resumido de execução orçamentária
- [get_annual_acc()](#get_annual_acc): Declaração de contas anuais
- [msc_budget()](#msc_budget): Contas orçamentária, matriz de saldos contábeis
- [msc_control()](#msc_control): Contas de controle, matriz de saldos contábeis
- [msc_equity()](#msc_equity): Contas patrimoniais, matriz de saldos contábeis
- [report_status()](#report_status): Extrato de relatórios homologados e matrizes entregues
- [get_annex()](#get_annex): Anexos de relatórios por esfera de governo 
- [get_info()](#get_info): Informações básicas dos entes da federação
- [find_cod()](#find_cod): Encontra informações sobre o estado ou município

Datasets:

- [`br_cods`](#br_cods)

## Exemplos

```{r}
library(siconfir)
```

### get_fiscal(){#get_fiscal}

Relatório de gestão fiscal do estado de São Paulo (`35`) para o primeiro quadrimestre de 2020:

```{r}
siconfir::get_fiscal(year = 2020, period = 1, cod = 35)
```

> `cod` é um id atribuído para cada cidade e estado. Veja [IBGE, Cidades e Estados](https://www.ibge.gov.br/cidades-e-estados.html?view=municipio), `find_cod()`, `get_info()` ou `br_cods`

### get_budget(){#get_budget}

Relatório resumido de execução orçamentária do estado do Rio de Janeiro (`33`) de 2018, primeiro bimestre:

```{r}
siconfir::get_budget(year = 2018, period = 1, cod = 33)
```

### get_annual_acc(){#get_annual_acc}

Declaração de contas anuais do municipio de São Paulo (`3550308`) de 2018:

```{r}
siconfir::get_annual_acc(year = 2018, cod = 3550308)
```

### msc_budget(){#msc_budget}

Contas orçamentária, matriz de saldos contábeis:

```{r}
siconfir::msc_budget(year = 2020, month = 1, cod = 1, matrix_type = "MSCC", class = 5, value = "period_change")
```

### msc_control(){#msc_control}

Contas controle, matriz de saldos contábeis:

```{r}
siconfir::msc_control(year = 2020, month = 6, cod = 17, matrix_type = "MSCC", class = 7, value = "ending_balance")
```

### msc_equity(){#msc_equity}

Contas patrimoniais, matriz de saldos contábeis:

```{r}
siconfir::msc_equity(year = 2020, month = 12, cod = 1, matrix_type = "MSCE", class = 1, value = "beginning_balance") # cod = 1 é o id do Brasil
```

### report_status(){#report_status}

Extrato de relatórios homologados e matrizes entregues ao SICONFI:

```{r}
siconfir::report_status(year = 2020, cod = 43)
```

### get_annex(){#get_annex}

Anexos de relatórios por esfera de Governo:

```{r}
siconfir::get_annex()
```

### get_info(){#get_info}

Acessando informações básicas dos entes da federação:

```{r}
siconfir::get_info()
```

### find_cod(){#find_cod}

Encontra informações sobre o estado ou município:

```{r}
siconfir::find_cod("distrito federal")
```

### br_cods{#br_cods}

Informações básicas de municípios e estados brasileiros. `br_cods` fornece resultados semelhante a `get_info()`, mas com algumas correções, veja [`utils/build_datasets.R`](utils/build_datasets.R)

```{r}
siconfir::br_cods
```

## Recursos

- [SICONFI API](http://apidatalake.tesouro.gov.br/docs/siconfi/)
- [Manual de Demonstrativos Fiscais 9ª Edição, Tesouro Nacional](https://conteudo.tesouro.gov.br/manuais/index.php?option=com_content&view=categories&id=560&Itemid=675)

## Contribuindo

Bugs ou sugestões: abra uma [issue](https://github.com/pedrocastroo/siconfir/issues) detalhando o problema/sugestão, seja o mais reprodutível.

## Licensa

Este projeto está licensiado sob a licença do MIT